臺灣高等法院臺中分院民事裁定　　　 100年度抗字第2號
抗　告　人　洪建榮即建宬工程行
相　對　人　茂楠工程有限公司
法定代理人　陳易新
上列當事人間假扣押聲明異議事件，抗告人對於中華民國99年11
月8日臺灣臺中地方法院99年度執事聲字第137號裁定，提起抗告
，本院裁定如下：
    主  文
原裁定廢棄。
抗告人以新臺幣陸拾肆萬元或同額之銀行等金融機構無記名可轉
讓定期存單，為相對人供擔保後，得對於相對人之財產，在新臺
幣壹佰玖拾壹萬玖仟陸佰拾柒元之範圍內，予以假扣押。
相對人以新臺幣壹佰玖拾壹萬玖仟陸佰拾柒元為抗告人供擔保
後，得免為或撤銷前項假扣押。
第一、二審程序費用由相對人負擔。
    理  由
一、抗告意旨略以：
  (一)按抗告法院為裁定前，應使債權人及債務人有陳述意見之機
    會。民事訴訟法第528條第2項定有明文。又抗告程序，依同
    法第495條之1第1項準用第447條第1項但書規定，非不得提出
    新事實及證據。是抗告法院對原法院所為准許假扣押之裁定
    ，如認債權人假扣押之原因未經釋明，改裁定駁回其聲請者
    ，尤應依上揭規定，賦與債權人就「假扣押之原因已否釋明
    」、或「有無補充或新釋明」等項有陳述意見之機會，其踐
    行之程序始得謂為合法（最高法院97年度台抗字第252、65
    7及775號裁定意旨參照）。然原法院於相對人就本件准許假
    扣押之裁定聲明異議後，並未將異議狀送達抗告人，致抗告
    人無從知悉異議內容並妥適陳述意見，原法院嗣並逕以假扣
    押聲請時之陳述、及舉證，不能釋明假扣押原因為由，廢棄
    原准許假扣押之裁定，改駁回抗告人之聲請，顯未賦與抗告
    人有依相對人異議內容陳述補正、或舉證釋明之機會，自有
    不適用民事訴訟法第528條第2項規定之錯誤，原裁定顯非適
    法。
  (二)又抗告人聲請本件假扣押，係因相對人向抗告人承租鐵板，
    用於其所承包之工程即廣記營造股份有限公司承攬之經濟部
    水利署石笱排水改善工程（工二區）併辦土石方標售之工程
    ，相對人為土石方工程之第二承包商；雙方約定由抗告人運
    載提供大型鐵片，供相對人使用施作上開工程，相對人則應
    給付抗告人運載、吊掛及租賃等費用，該等費用即抗告人開
    立之統一發票上所示包含於使用費項目部分。詎於抗告人陸
    續完成上開鋼板樁工程後，相對人計有工程款項新台幣（下
    同）1,919,637元未給付，屢經催討亦置之不理，抗告人始
    向法院聲請假扣押，並提出與相對人間所訂之鋼板樁租賃契
    約書、統一發票、估價單及律師函等件，證明曾向相對人催
    討款項，而相對人不否認亦不回應而收受抗告人請款所開立
    之各紙統一發票及估價單，並知悉律師函之內容，堪認抗告
    人就本件假扣押之原因，已為相當之釋明。相對人雖辯稱已
    開立99年9月30日到期之支票於抗告人，而於98年11月26日
    租用鐵板20片，且於99年2月11日歸還，照價計算工程款項
    應為143,600元云云，惟並未據提出任何歸還鐵片、及已付
    款項之簽收單據以資佐證，自不足採。詎原法院竟予採信，
    並以抗告人未提出「鋼板樁打鈸工程」契約，認釋明欠缺而
    撤銷原處分，顯有認事用法之違誤。
  (三)基上所述，抗告人就本件假扣押之原因，既已為相當之釋明
    ，且經執行法院執行後，亦可知相對人於98年間僅有銀行存
    款68,991元、及老舊汽車6輛，並無任何固定資產或不動產
    ，足認相對人有隱匿財產、或已瀕臨成為無資力之狀態，或
    現有財產價值與系爭貨款債權相差懸殊，客觀上將無法或不
    足清償該債權，而有日後恐不能強制執行或甚難執行之虞；
    則於此情形下，能否遽認抗告人就假扣押之原因全未釋明？
    又如僅係釋明不足，於抗告人陳明願供擔保之情形下，是否
    不能以擔保補釋明之不足？原審遽認抗告人未釋明假扣押原
    因，顯有違誤。爰提起本件抗告，請求廢棄原裁定，並發回
    原審法院等語。
二、按債權人就金錢請求或得易為金錢請求之請求，欲保全強制
    執行者，得聲請假扣押。請求及假扣押之原因，應釋明之；
    前項釋明如有不足，而債權人陳明願供擔保或法院認為適當
    者，法院得定相當之擔保，命供擔保後為假扣押。民事訴訟
    法第522條第1項、第526條第1、2項定有明文。是債權人聲
    請假扣押，就假扣押之原因，絲毫未提出能即時調查之證據
    以釋明者，固應駁回其聲請，惟假扣押之原因如經釋明而有
    不足，法院仍得命供擔保以補其釋明之不足，准為假扣押。
    至所謂假扣押之原因，依同法第523條第1項規定，係指有日
    後不能強制執行或甚難執行之虞者而言，並不以債務人浪費
    財產、增加負擔或為不利益處分，致陷於無資力狀態，或將
    財產隱匿，或債務人逃匿無蹤等積極作為為限(最高法院98
    年度台抗字第931號裁定意旨參照)。
三、經查：相對人聲請本件假扣押，於原法院已提出與相對人間
    所訂之鋼板樁租賃契約書、統一發票、估價單及律師函等件
    為證，並陳明於向相對人催討系爭款項，相對人仍置之不理
    ，且音訊全無，足認相對人拒不清償，且有逃逸及隱匿財產
    之合理懷疑，如不及時假扣押相對人之財產，恐有日後有不
    能強制執行、或甚難執行之虞等情甚詳，堪認抗告人已釋明
    相對人有上開拒不賠償之情事，而有日後無從取償之虞，倘
    不及時就抗告人之財產為假扣押，即有日後不能強制執行、
    或甚難執行之情事，則抗告人以其對相對人有系爭運載、吊
    掛及租賃等債權，並陳明願供擔保，以補其釋明之不足，而
    聲請就相對人之財產於1,919,637元之範圍內為假扣押，於
    法並無不合。原裁定駁回抗告人本件假扣押之聲請，有所未
    洽，抗告人提起本件抗告，為有理由，自應由本院將原裁定
    廢棄，改裁定如主文第二、三項所示。
四、依民事訴訟法第492條、第95條、第78條，裁定如主文。
中    華    民    國   100    年    1     月    25    日
                民事第四庭    審判長法  官  陳蘇宗
                                    法  官  林欽章
                                    法  官  張浴美
以上正本係照原本作成。
再為抗告應以適用法規顯有錯誤為理由。
如提起再抗告者應於裁定送達後10日內向本院提出抗告理由狀（
須按照他造人數附具繕本）並繳納抗告裁判費新臺幣1,000元，
同時委任律師或具有律師資格之關係人為代理人。
                                    書記官  阮正枝
中    華    民    國   100    年    1     月    25    日